行　政　法　院　判　決　　　　　　　　　　　　　八十七年度判字第一五○○號
　　原　　　告　嘉義市魚市場附設嘉義市農漁產品促銷展售中心
　　代　表　人　甲　○
　　被　　　告　嘉義市稅捐稽徵處
右當事人間因營業稅事件，原告不服財政部中華民國八十六年九月二十三日台財訴字
第000000000號再訴願決定，提起行政訴訟。本院判決如左︰
　　主  文
原告之訴駁回。
　　事  實
緣原告自民國八十四年一月至十月承受農產品寄銷業務，金額共計新台幣（以下同）
四九、二九五、二三○元，漏未申報銷售額（應稅銷售額一○、八四八、五五五元，
稅額五四二、四二八元，免稅銷售額三七、九○四、二四七元），另未依規定取得進
貨憑證金額五、三七四、○八六元，違反營業稅法第三十五條及稅捐稽徵機關管理營
利事業會計憑證辦法第二十一條規定，被告就其原申報銷項應稅、免稅額與同期進項
扣抵稅額比例換算，應補稅額為一、三九五、八二四元，並依行為時營業稅法第五十
一條第三款規定就其八十四年一至六月短漏報銷售額按所漏稅額九三三、○九四元科
處五倍罰鍰計四、六六五、四○○元，另依修正後同條款規定就其八十四年七月至十
月短漏報銷售額按所漏稅額四六二、七三○元科處三倍罰鍰計一、三八八、一○○元
，及依稅捐稽徵法第四十四條規定就其未取得憑證經查明認定之總額五、三七四、○
七六元處百分之五罰鍰計二六八、七○四元，總計罰鍰六、三二二、二○四元。原告
不服，申請復查，未獲變更。提起訴願，嗣訴願審理期間被告發現全案有稅捐稽徵法
第四十八條之三從新從優原則之適用，遂以八十五年八月十五日八五嘉市稅法字第八
五四一二○九九號復查決定：「原處分及本處八十五年三月十二日八五嘉市稅法字第
八五四○三九三二號復查決定均撤銷，重行核定補徵營業稅一、三九五、八二四元，
科處罰鍰四、四五六、一○四元。」（即補徵營業稅一、三九五、八二四元及依稅捐
稽徵法第四十四條規定科處行為罰二六八、七○四元仍予維持，至漏稅罰部分悉按所
漏稅額一、三九五、八二四元處三倍罰鍰計四、一八七、四○○元）通知原告，並向
台灣省政府答辯略以原處分已不存在，台灣省政府據以作成八十五年九月十日八五府
訴二字第一六四七四一號訴願決定，駁回訴願。原告不服前開重行核定之復查決定，
再向台灣省政府提起訴願，經遭駁回。復向財政部提起再訴願，經財政部八十六年九
月二十三日台財訴第000000000號再訴願決定：「訴願決定及原處分關於違
反營業稅法科處罰鍰部分均撤銷，由原處分機關另為處分。其餘再訴願駁回。」，原
告不服，提起行政訴訟，茲摘兩造訴辯意旨如次：
原告起訴意旨略以︰一、查原告嘉義市魚市場附設嘉義市農漁產品促銷展售中心，係
由台灣省漁會與嘉義市政府共同組織管理委員會經營，其管理費用免徵營業稅，業已
呈經台灣省政府財政廳、行政院農業委員會、財政部核准（參照財政部4.3.台財
稅第一三九三九號函），嘉義市政府即以民國年7.月9.日七四府建農字第三八四六
五號函促嘉義市魚市場管理委員會：「為加強本市農漁產品促銷展售及提供市民清潔
、衛生、價廉之產品，委請貴會魚市場辦理本市農漁產品促銷展售工作」。上開所謂
「農漁產品」，包括「農漁產品及其加工品」，復有行政院農業委員會5.七四農
輔字第四一○○八號函可按。又「農業品批發市場代供應人拍賣農產品之貨款，屬供
應人之銷售額，免列入農業品批發市場之銷售額申報。」有財產部七五、六、五台財
稅第七五四八○六六號函可證。二、則原告將嘉義市政府委託展示銷售之農產品及加
工品，依據法令及上開主管機關行政命令，未予列入銷售額申報及未完稅，既為循法
行為，應無漏未申報及逃稅可言。顯見被告機關命補稅及罰鍰及歷審駁回訴願及再訴
願決定之不當，請均予撤銷等語。
被告答辯意旨略以︰一、查本案原告於八十四年一至十月承受農漁產品寄銷業務，金
額共計四九、二九五、二三○元，漏未申報銷售額（應稅銷售額一○、八四八、五五
五元，稅額五四二、四二八元，免稅銷售額三七、九○四、二四七元），另未依規定
取得進貨憑證金額五、三七四、○八六元，案由嘉義市議會第四屆第四次大會八十四
年十一月二十七日市政總質詢市議員質詢：「根據建設局長所提供嘉義市漁市場附設
嘉義市農漁產品促銷展售中心，各項收入至八月底止即九九、九九○、二四七元，與
向稅捐處報稅資料有無出入，是否涉及逃漏，應深入調查．．．」指示查辦，經組成
專案小組調查並製作談話筆錄及取具承諾書附案，原告業因未依規定申報銷售額及稅
額而影響銷項稅額及可扣抵銷項稅額之準確性並肇致逃漏營業稅之結果，洵堪認定；
本處謹依財政部頒「兼營營業人營業稅額計算辦法」就原告原申報銷項應稅、免稅額
與同期進項扣抵稅額比例換算，核定補徵營業稅一、三九五、八二四元，並無不合。
二、查本件原告雖經台灣省政府財政廳、行政院農業委員會及財政部核准由台灣省漁
會與嘉義市政府共同組織委員會經營，且管理費用免徵營業稅；然倘其所經營項目及
實際營業行為，核屬營業稅之課徵範圍，自當受營業稅法之規範，而非得以藉之阻卻
稅捐稽徵權之行使，合先明。次查，有關營業稅法第八條第一項第十一款固明文規
定：農會、漁會、工會、依法經營銷售與會員之貨物或勞物及政府委託其代辦之業務
依法免徵營業稅，惟其乃屬專營免稅規定，且係以依法經營銷售與會員或受政府委託
代辦業務者為限；本件原告之銷售對象非以會員為限，又其亦非專營受政府委託代辦
業務，此觀其現場經營情形，八十五年四月十日訴願書訴願理由及營業稅申報資料（
按原告為一兼營營業人），即已甚明；是其自始並無前揭規定免徵營業稅之適用，殆
無疑義。末查，本件原告營業登記項目為「農林漁牧業產品及其加工品買賣、日用品
等買賣」，而實際之經營情形亦如坊間之大型超市，對購買者並未設有資格限制，又
其營業場所購物架上陳列者，多為一般日常生活百貨用品、餅乾、飲料、零食、加工
後之小包裝農產品或熟食、以及部分之小包裝生鮮蔬果，此等經營狀況，乃轄區民眾
皆知，亦為原告所無據爭執，則原告經營項目是否業已逾越「農漁產品及其加工品」
之界定，實已不言而喻；從而其無援按財政部七十五年六月五日台財稅第七五四八○
六六號函釋示：「農產品批發市場代供應人拍賣農產品之貨款，屬供應人之銷售額，
免列入農產品批發市場之銷售額申報。」之適用免列入農產品批發市場之銷售額；復
昭然若揭。本件原告既漏未申報按寄銷價格開立統一發票之應稅銷售額一○、八四八
、五五五元，稅額五四二、四二八元，免稅銷售額三七、九○四、二四七元，則其業
已影響銷項稅額及可扣抵進項稅額之準確性，並因而肇致逃漏營業稅之結果；本處既
於核課期間查獲原告違章漏稅事實，基於依法行政原則，據之核定補徵營業稅，認事
用法，難謂有違，原告之訴無理由，請予駁回等語。
　　理  由
按「有左列情形之一者，視為銷售貨物：一．．．五營業人銷售代銷貨物者。」、「
營業人因兼營第八條第一項免稅貨物或勞務，或因本法其他規定而有部分不得扣抵情
形者，其進項稅額不得扣抵銷項稅額之比例與計算辦法，由財政部定之。」及「營業
人有左列情形之一者，主管稽徵機關得依照查得之資料，核定其銷售額及應納稅額並
補徵之：一．．．四短報、漏報銷售額者。」分別為營業稅法第三條第三項第五款、
第十九條第三項、第四十三條第一項第四款所明定。本件原告於八十四年一月至十月
承受農漁產品寄銷業務，金額共計四九、二九五、二三○元，漏未申報銷售額（應稅
銷售額一○、八四八、五五五元，稅額五四二、四二八元，免稅銷售額三七、九○四
、二四七元），另未依規定取得進貨憑證金額五、三七四、○八六元，案經嘉義市議
會第四屆第四次大會八十四年十一月二十七日市政總質詢市議員質詢：「根據建設局
長所提供嘉義市漁市場附設嘉義市農漁產品促銷展售中心，各項收入至八月底止即九
九、九九○、二四七元，與向稅捐稽徵處報稅資料有無出入，是否涉及逃漏，應深入
調查．．．」經被告組成專案小組調查查獲，有談話筆錄及承諾書附原處分卷可稽。
原告因未依規定申報銷售額及稅額而影響銷項稅額及可扣抵銷項稅額之準確性並肇致
逃漏營業稅之結果，被告依財政部頒「兼營營業人營業稅額計算辦法」就原告原申報
銷項應稅、免稅額與同期進項扣抵稅額比例換算，核定補徵營業稅一、三九五、八二
四元。揆諸首揭規定，並無不合，一再訴願決定遞予維持，亦無不當。原告訴稱其係
由台灣省漁會與嘉義市政府共同組織管理委員會經營，管理費用免徵營業稅，業已呈
經台灣省政府財政廳、行政院農業委員會、財政部核准，嘉義市政府即函促管理委員
會：「為加強本市農漁產品促銷展售及提供市民清潔、衛生、價廉之產品，委請貴會
魚市場辦理本市農漁產品促銷展售工作。」上開所謂「農漁產品」，包括「農漁產品
及其加工品」，復有行政院農業委員會七四農輔字第四一○○八號函可按。依財政部
七十五年六月五日台財稅第七五四八○六六號函免列入銷售額申報。則原告將嘉義市
政府委託展示銷售之農產品及加工品，依據法令及上開行政命令，未予列入銷售額申
報及未完稅，為循法行為，應無漏未申報及逃稅之可言云云。查原告雖經台灣省政府
財政廳、行政院農業委員會及財政部核准由台灣省漁會與嘉義市政府共同組織委員會
經營，且管理費用免徵營業稅；然倘其所經營項目及實際營業行為，核屬營業稅之課
徵範圍，自當受營業稅法之規範。次查原告營業登記項目為「農林漁牧業產品及其加
工品買賣。」而實際之經營情形亦如坊間之大型超市，對購買者並未設有資格限制，
又其營業場所購物架上陳列者，多為一般日常生活百貨用品、餅乾、飲料、零食、加
工後之小包裝農產品或熟食、以及部分之小包裝生鮮蔬果，業據被告陳明，且原告於
其八十五年四月十日訴願書訴願理由內亦稱其以超市形態經營，促銷農漁產品，增加
消費者購買慾望，增加農漁民收入及擺脫傳統市場予人髒亂之印象，提供舒適之購物
環境，並為因應大環境之變化難免引進一些其他商品諸如日常生活百貨用品，來滿足
消費者需求，使消費者除採購農產品外，亦可各取所需，如此方能維繫永續經營等語
，顯與農產品批發市場有別，無財政部七十五年六月五日台財稅第七五四八○六六號
函釋「農產品批發市場代供應人拍賣農產品之貨款，屬供應人之銷售額，免列入農產
品批發市場之銷售額申報。」之適用。又原告之銷售對象非以會員為限，又其非受政
府委託代辦業務，此觀其營業登記項目、實際經營情形及營業稅申報資料（原告為一
兼營營業人），即已甚明，亦無營業稅法第八條第一項第十一款免徵營業稅規定之適
用。本件原告既漏未申報按寄銷價格開立統一發票之應稅銷售額一○、八四八、五五
五元，稅額五四二、四二八元，免稅銷售額三七、九○四、二四七元，足已影響銷項
稅額及可扣抵進項稅額之準確性，並因而肇致逃漏營業稅之結果，被告依「兼營營業
人稅額計算辦法」按期就其應稅、免稅與進項稅額比例換算逃漏稅額，據以補稅，洵
無不合，原告起訴意旨，非有理由，應予駁回。至原告違反營業稅法科處罰鍰部分，
業據再訴願決定撤銷，於原告並無不利；另原告違反稅捐稽徵法科處罰鍰部分再訴願
機關並未為決定，均不得起訴，併此明。
據上論結，本件原告之訴為無理由，爰依行政訴訟法第二十六條後段，判決如主文。
中    華    民    國     八十七      年      七      月     二十四      日
                    行 政 法 院 第 三 庭
                                審 判 長 評  事      陳  石  獅
                                         評  事      趙  永  康
                                         評  事      高  啟  燦
                                         評  事      蔡  進  田
                                         評  事      鄭  淑  貞
右  正  本  證  明  與  原  本  無  異
                                         法院書記官  阮  桂  芬
中    華    民    國     八十七      年      七      月     二十八      日
